臺灣彰化地方法院員林簡易庭民事判決
111年度員簡字第64號
原      告  曹榮隆  
訴訟代理人  李冠穎律師(法律扶助)
被      告  邱聖富  

上列當事人間損害賠償事件，本院於民國111年4月15日言詞辯論
終結，判決如下：
    主    文
被告應給付原告新臺幣壹拾萬元，及自民國一一一年一月二十八
日起至清償日止，按年息百分之五計算之利息。
原告其餘之訴駁回。
訴訟費用新臺幣參仟柒佰元，其中新臺幣壹仟貳佰參拾參元由被
告負擔，餘由原告負擔。
本判決第一項得假執行；但被告如以新臺幣壹拾萬元為原告預供
擔保，得免為假執行。
    事實及理由
一、原告主張：原告與訴外人甲○○為夫妻關係，被告知悉甲○○已
    婚身分，竟與甲○○於民國110年10月15日在彰化縣員林市金
    利星汽車旅館發生性行為，被告不法侵害原告配偶權，致原
    告精神受創甚鉅，爰依侵權行為法律關係提起本件訴訟，請
    求被告賠償新臺幣(下同)30萬元精神慰撫金等語。並聲明：
    被告應給付原告30萬元，及自起訴狀繕本送達翌日起至清償
    日止，按年息5%計算之利息。
二、被告則以：被告與甲○○確有於110年10月15日一同前往金利
    星汽車旅館見面，但未發生性行為。另伊也不知道甲○○已經
    結婚等語，並聲明：原告之訴駁回。
三、得心證之理由：
    原告主張被告知悉甲○○為有配偶之人，被告與甲○○仍於上開
    時地發生性行為，而不法侵害其基於配偶關係所生之身分法
    益，請求被告賠償精神慰撫金等情，則為被告所否認，並以
    前揭情詞置辯，故本件爭點厥為：被告是否有侵害原告基於
    配偶關係之身分法益且情節重大？原告得否請求被告賠償非
    財產上損害？其得請求賠償之金額為何？茲分述如下：
　㈠按因故意或過失，不法侵害他人之權利者，負損害賠償責任
    ；故意以背於善良風俗之方法，加損害於他人者亦同。又不
    法侵害他人之身體、健康、名譽、自由、信用、隱私、貞操
    ，或不法侵害其他人格法益而情節重大者，被害人雖非財產
    上之損害，亦得請求賠償相當之金額，其名譽被侵害者，並
    得請求回復名譽之適當處分；前2項規定，於不法侵害他人
    基於父、母、子、女或配偶關係之身分法益而情節重大者，
    準用之；民法第184條第1項、第195條第1項、第3項分別定
    有明文。次按婚姻係以夫妻之共同生活為其目的，配偶應互
    相協力保持其共同生活之圓滿安全及幸福，而夫妻互守誠實
    ，係為確保其共同生活之圓滿安全及幸福之必要條件，故應
    解為配偶因婚姻契約而互負誠實之義務，配偶之一方行為不
    誠實，破壞共同生活之圓滿安全及幸福者，即為違反因婚姻
    契約之義務而侵害他方之權利。是以所謂配偶權，指配偶間
    因婚姻而成立以互負誠實義務為內容之權利。侵害配偶權之
    行為，並不以通姦行為為限，倘夫妻任一方與他人間存有逾
    越結交普通朋友等一般社交行為之不正常往來，其行為已逾
    社會一般通念所能容忍之範圍，已達破壞婚姻共同生活之圓
    滿安全及幸福之程度，即足當之。又如明知為他人配偶卻故
    與之交往，其互動方式依社會一般觀念，已足以動搖婚姻關
    係所重應協力保持共同生活圓滿安全幸福之忠實目的時，不
    得謂非有以違背善良風俗之方法，加損害於他人之故意，茍
    配偶確因此受非財產上之損害即精神上痛苦，自亦得依法請
    求賠償。
  ㈡原告主張其為甲○○之配偶，被告知悉原告與甲○○已婚身分，
    被告與甲○○竟於上開時地發生性行為一情，核與證人甲○○於
    111年4月15日本院審理時具結證述：伊與被告於110年10月1
    5日在彰化縣員林市金利星汽車旅館發生性行為，被告的生
    殖器有插入伊陰道，被告有射精，且伊有告知被告伊有配偶
    等語相符；再者原告所提出原告與甲○○間Line對話內容，亦
    與證人甲○○上開所證相符，亦可證明證人甲○○上開證詞證明
    力甚高而可採信，否則原告與甲○○間Line對話內容又豈會出
    現與證人甲○○上開所證相符之對話，是堪信原告此部分主張
    為真正，是被告與甲○○上開發生性行為，已是超出社會一般
    通念所能容忍之範圍，對身為甲○○配偶之原告而言，自是難
    以忍受，足以破壞其與甲○○間婚姻共同生活之圓滿安全及幸
    福之程度至明。原告主張被告與甲○○上開所為，已侵害其配
    偶關係之身分法益，且屬情節重大，致其精神上受有痛苦，
    而依侵權行為之法律關係，請求被告賠償非財產上之損害即
    精神慰撫金，洵屬有據。
  ㈢再按慰藉金之賠償須以人格權遭遇侵害，使精神上受有痛苦
    為必要，其核給之標準固與財產上損害之計算不同，然非不
    可斟酌雙方身分資力與加害程度，及其他各種情形核定相當
    之數額。本院審酌原告為大學肄業，已婚，育有三名未成年
    子女，從事電梯技術士，月收入為5萬元；被告為大學畢業
    ，從事自由業為臨時工，月收入不穩定，已婚，育有三名未
    成年子女，名下有其母買給被告之房屋，及兩造身分、地位
    、經濟狀況，及原告與甲○○間婚姻關係受侵害之程度等情，
    認原告就上開被告與甲○○發生上開性行為請求被告賠償30萬
    元慰撫金尚屬過高，應以10萬元為適當。
四、綜上所述，原告基於侵權行為之法律關係，請求被告給付10
    萬元及自起訴狀繕本送達翌日即111年1月28日起至清償日止
    ，按年息5%計算之利息部分，為有理由，應予准許；逾此部
    分之請求，為無理由，不應准許。
五、本件原告勝訴部分係依民事訴訟法第427條第1項適用簡易程
    序所為被告敗訴之判決，依同法第389條第1項第3款規定，
    應依職權宣告假執行。並另依同法第392條第2項規定，依職
    權宣告被告如預供擔保，得免為假執行。
六、本件事證已臻明確，兩造其餘之攻擊防禦方法及所提證據，
    於判決結果不生影響，爰不一一論述。
七、訴訟費用負擔之依據：民事訴訟法第79條。本件第一審裁判
    費原為3,200元，前經原告聲請訴訟救助並經本院以111年度
    員救字第2號裁定准許（原告尚未繳納），又因本院據原告
    聲請而訊問證人甲○○，原告預納證人日旅費500元，故本件
    訴訟費用額確定為3,700元，本院依兩造之勝敗比例酌定訴
    訟費用負擔，爰判決如主文第3項所示。
中　　華　　民　　國　　111 　年　　5 　　月　　6 　　日
                  臺灣彰化地方法院員林簡易庭
                          法  官  楊鑫忠
以上正本係照原本作成。
如對本判決不服提起上訴，應於送達後20日內，向本院提出上訴
狀並表明上訴理由（須按對造人數附繕本）。
中　　華　　民　　國　　111 　年　　5 　　月　　6 　　日
                          書記官  張清秀